臺灣基隆地方法院刑事判決　　　　　　 100年度交易字第70號
公　訴　人　臺灣基隆地方法院檢察署檢察官
被　　　告　王金樹
上列被告因過失致死等案件，經檢察官提起公訴（100 年度偵字
第1275號），本院判決如下：
    主  文
王金樹服用酒類，不能安全駕駛動力交通工具而駕駛，處拘役伍
拾日，如易科罰金，以新台幣壹仟元折算壹日；又因過失致人於
死，處有期徒刑肆月，如易科罰金，以新台幣壹仟元折算壹日。
    事  實
一、王金樹自民國100 年3 月7 日上午10時許起，在新北市平溪
    區某處工地，與友人林榮富及洪木錦（起訴書誤載為「洪木
    棉」）飲用酒類，已達不能安全駕駛動力交通工具之程度，
    王金樹知悉飲用酒類後，吐氣所含酒精濃度超過每公升0.25
    毫克者，不得駕車，竟仍於同日下午3 時許，駕駛車牌號碼
    DH-2620 號自用小客車搭載林榮富，自前址工地沿新北市平
    溪區○○○○○道路行駛，行經頂寮子產業道路2.5 公里彎
    道處，本應注意車前狀況，且依當時天候晴、路面乾燥無缺
    陷，客觀上無不能注意之情事，因王金樹之注意能力及控制
    能力受酒精影響而降低，遂未注意車前狀況，導致駕駛之車
    輛撞擊道路左側山壁後，失控翻覆墜落道路右側山谷，使乘
    坐於該車副駕駛座之林榮富頸部遭受壓迫，造成機械性窒息
    而呼吸衰竭死亡。嗣被告自行自車廂內爬出，並沿山谷攀爬
    至路面後報警求援，警方於同日晚間7 時25分許，對王金樹
    實施呼氣酒精濃度測試，測試結果為每公升1.0 毫克，而王
    金樹於100 年3 月8 日上午9 時30分許接受警詢時，在警方
    查悉犯罪行為人前，向警承認為肇事者而願接受裁判，上情
    始為警所悉。
二、案經新北市政府警察局瑞芳分局報請相驗，由臺灣基隆地方
    法院檢察署檢察官偵查起訴。
    理  由
甲、程序方面
    按最重本刑為3 年以下有期徒刑、拘役或專科罰金之罪，經
    第二審判決者，不得上訴於第三審法院，刑事訴訟法第376
    條第1 款定有明文；又除簡式審判程序、簡易程序及第376
    條第1 款、第2 款所列之罪之案件外，第一審應行合議審判
    ，刑事訴訟法第284 條之1 亦有明文。本件被告王金樹係犯
    刑法185 條之3 、第276 條第1 項之罪（詳後述），均屬最
    重本刑為3 年以下有期徒刑之罪，依上開規定得行獨任審判
    ，核先敘明。
乙、實體方面
壹、證據能力部分
一、按除顯有不可信之情況外，從事業務之人於業務上或通常業
    務過程所須製作之紀錄文書、證明文書，得為證據，刑事訴
    訟法第159 條之4 第2 款定有明文。又醫師法第12條第1 項
    規定：「醫師執行業務時，應製作病歷，並簽名或蓋章及加
    註執行年、月、日。」第2 項規定：「前項病歷，除應於首
    頁載明病人姓名、出生年、月、日、性別及住址等基本資料
    外，其內容至少應載明下列事項：一、就診日期。二、主訴
    。三、檢查項目及結果。四、診斷或病名。五、治療、處置
    或用藥等情形。六、其他應記載事項。」因此，醫師執行醫
    療業務時，不論患者是因病尋求診療，或因特殊目的而就醫
    ，醫師於診療過程中，應依醫師法之規定，製作病歷，此一
    病歷之製作，均屬醫師於醫療業務過程中所須製作之紀錄文
    書，而且每一醫療行為均屬可分，因其接續之看診行為而構
    成醫療業務行為，其中縱有因訴訟目的，例如被毆傷而尋求
    醫師之治療，對醫師而言，仍屬其醫療業務行為之一部分，
    仍應依法製作病歷，則該病歷仍屬業務上所製作之紀錄文書
    ，與通常之醫療行為所製作之病歷無殊，自屬刑事訴訟法第
    159 條之4 第2 款所稱從事業務之人於業務上所須製作之紀
    錄文書，而診斷證明書係依病歷所轉錄之證明文書，自仍屬
    本條項之證明文書（最高法院97年度台上字第666 號判決可
    資參照）。本件臺北市立萬芳醫院出具之診斷證明書，係從
    事醫療業務之人於業務上所製作之證明文書，且該診斷證明
    書，係就林榮富送醫時之身體狀況所為之紀錄，又該醫院與
    林榮富僅係一般醫院與病患關係，與被告亦無仇隙，並無顯
    無不可信之情況，參酌上開所述，因認該診斷證明書具有證
    據能力。
二、次按被告以外之人於審判外之言詞或書面陳述，除法律有規
    定者外，不得作為證據，刑事訴訟法第159 條第1 項固定有
    明文，其立法意旨，乃在於確保被告之反詰問權；惟被告以
    外之人於審判外之陳述，雖不符刑事訴訟法第159 條之1 至
    第159 條之4 ，而經當事人於審判程式同意作為證據，法院
    審酌該言詞陳述或書面陳述作成時之情況，認為適當者，亦
    得為證據，當事人、代理人或辯護人於法院調查證據時，知
    有刑事訴訟法第159 條第1 項不得為證據之情形，而未於言
    詞辯論終結前聲明異議者，視為有前項之同意，此亦為刑事
    訴訟法第159 條之5 所明定。本件證人洪木錦於警詢時之證
    述及道路交通事故現場圖、道路交通事故調查報告表（一）
    、（二）、警員職務報告、臺灣基隆地方法院檢察署檢驗報
    告書、行政院國軍退除役官兵輔導委員會臺北榮民總醫院（
    下稱臺北榮民總醫院）88年8 月5 日（88）北總內字第2686
    8 號函，固為被告以外之人於審判外之言詞及書面陳述，惟
    經本院於審判程序中提示予被告並告以要旨，業經被告表示
    無意見，且未聲明異議，又本院審酌該證人警詢筆錄之記載
    ，並無不正取供之情事，且證人於接受警詢時並無具結之可
    能；另道路交通事故現場圖、道路交通事故調查報告表（一
    ）、（二）、警員職務報告，均為到場處理之員警依現場狀
    況製作之紀錄文書；而前開檢察署檢驗報告書則係由法醫就
    相驗時之情形所為記載；又上述臺北榮民總醫院出具之函件
    ，係就一般人服用酒類所產生之生理反應所為之描述性文字
    ，故就該審判外言詞及書面陳述作成時之情況，應認為適當
    ，依前揭所述，得援為本案證據。
三、又按鑑定人由審判長、受命法官或檢察官就下列之人選任人
    或數人充之：（一）就鑑定事項有特別知識經驗者（二）經
    政府機關委任有鑑定職務者；鑑定之經過及其結果，應命鑑
    定人以言詞或書面報告；又法院或檢察官得囑託醫院、學校
    或其他相當之機關、團體為鑑定，或審查他人之鑑定，並準
    用刑事訴訟法第203 條至第206 條之1 規定，刑事訴訟法第
    198 條、第206 條第1 項及第208 條第1 項分有明文。本件
    卷附法務部法醫研究所出具之解剖報告書及鑑定報告書，係
    由檢察官於偵查中囑託法醫研究所就林榮富之死因為鑑定，
    經檢察官會同法醫進行解剖後，法醫就解剖過程及死因鑑定
    所為之書面報告，與前揭規定並無不合，應具有證據能力。
貳、事實認定部分
一、被告自100 年3 月7 日上午10時許起，在新北市平溪區某處
    工地，與林榮富及洪木錦飲用酒類後，於同日下午3 時許，
    駕駛前開車輛搭載林榮富，自前址工地沿新北市平溪區○○
    ○○○道路行駛，行經頂寮子產業道路2.5 公里彎道處，駕
    駛之車輛撞擊道路左側山壁後，失控翻覆墜落道路右側山谷
    ，使乘坐於該車副駕駛座之林榮富頸部遭受壓迫，造成機械
    性窒息而呼吸衰竭死亡，嗣被告自行自車廂內爬出，並沿山
    谷攀爬至路面後報警求援，警方據報到場後，對被告實施呼
    氣酒精濃度測試，測試結果為每公升1.0 毫克等情，業經被
    告於警詢、偵查及本院審理時坦承不諱（見前開檢察署100
    年度相字第78號相驗卷第8 、41至43頁反面、100 年度偵字
    第1275號偵查卷第44頁，本院審判筆錄第3 、10頁），復經
    證人洪木錦證述在卷（見前開相驗卷第12至14頁），另有道
    路交通事故現場圖、道路交通事故調查報告表（二）、呼氣
    酒精濃度測試結果、臺北市立萬芳醫院出具之診斷證明書、
    現場照片、前開檢察署檢驗報告書、相驗照片、解剖照片、
    警員職務報告、現場勘察照片、法務部法醫研究所100 年6
    月14日法醫理字第1000001852號函檢附解剖報告書、鑑定報
    告書附卷可稽（見前開相驗卷第15、16、18、19、22至29、
    47至51、61至80、88至92、99至108 頁），堪認被告之自白
    與事實相符。
二、按一般人飲用酒類後，呼氣酒精濃度達每公升1.0 毫克者，
    會產生步態不穩、噁心嘔吐、精神混惑不清晰之中度中毒症
    狀，而呼氣酒精濃度達每公升0.85毫克者，肇事率為正常人
    之50倍以上，呼氣酒精濃度達每公升1.5 毫克者，已達迷醉
    狀態，此有本院卷附臺北榮民總醫院88年8 月5 日（88）北
    總內字第26868 號函可稽；本件被告於100 年3 月7 日晚間
    7 時25分許，測得之呼氣酒精濃度達每公升1.0 毫克，參酌
    上開所述，並佐以被告駕車撞擊路旁山壁之異常駕駛行為，
    被告復自承其於上開時間酒後駕車時，因受酒精影響，精神
    狀況已屬不佳，不知何故駕車撞擊山壁等情（見本院審判筆
    錄第3 頁），堪信被告於上開時間酒後駕車時，已達不能安
    全駕駛動力交通工具之程度。
三、復按汽車駕駛人飲用酒類或其他類似物後其吐氣所含酒精濃
    度超過每公升0.25毫克者，不得駕車；又汽車行駛時，駕駛
    人應注意車前狀況，並隨時採取必要之安全措施，道路交通
    安全規則第114 條第2 款及第94條第3 項分別定有明文。本
    件被告為成年人，領有普通小客車之駕駛執照，此有汽車駕
    駛人資料在卷可參（見前開相驗卷第30頁），則被告對於上
    開規定當無不知之理，亦即被告應注意飲酒超過法定標準者
    不得駕車，且駕車行駛時，應注意車前狀況，而當時天候晴
    、路面乾燥無缺陷，有道路交通事故調查報告表（一）及現
    場照片附卷供佐（見前開相驗卷第17、23頁），足見客觀上
    無不能注意之情事，然被告竟疏未注意，於飲酒後已達不能
    安全駕駛動力交通工具之程度，仍駕車行駛，且因注意能力
    及控制能力受酒精影響而降低，遂未注意車前狀況，導致駕
    駛之車輛撞擊道路左側山壁後，失控翻覆墜落道路右側山谷
    ，是被告就本件車禍事故之發生確有過失一節，應足認定。
    又被告駕駛上述車輛因撞擊山壁失控翻落山谷，使乘坐於該
    車副駕駛座之林榮富頸部遭受壓迫，造成機械性窒息而呼吸
    衰竭死亡，業於前述，堪認林榮富死亡之結果與被告之駕駛
    行為間，具有相當因果關係，故本件事證明確，被告之犯行
    應堪認定。
、法律適用部分
一、核被告所為，係犯刑法第185 條之3 服用酒類不能安全駕駛
    動力交通工具而駕駛罪及同法第276 條第1 項之過失致死罪
    。
二、被告所犯上開2 罪間，犯意各別，行為互殊，應予分論併罰
    。
三、又按汽車駕駛人，無駕駛執照駕車、酒醉駕車、吸食毒品或
    迷幻藥駕車、行駛人行道或行經行人穿越道不依規定讓行人
    優先通行，因而致人受傷或死亡，依法應負刑事責任者，加
    重其刑至2 分之1 ，道路交通管理處罰條例第86條第1 項定
    有明文。本件被告飲用酒類後，已達不能安全駕駛動力交通
    工具之程度，仍駕駛前開車輛行駛，因而致林榮富死亡，警
    方對被告施以呼氣酒精濃度測試，測試結果高達每公升1.0
    毫克，已如前述，堪認被告應屬酒醉駕車，是就被告所犯過
    失致死罪部分，即應依上開規定加重其刑。
四、另按在有偵查犯罪職權之公務員知悉犯罪事實與犯罪之人前
    ，向該公務員陳述自己犯罪之事實，並願接受裁判，即屬自
    首（最高法院75年台上字第1634號、50年台上字第65號分別
    著有判例可資參照）。本件證人即新北市政府警察局交通大
    隊瑞芳分隊警員陳進財於本院審理時證稱其於100 年3 月7
    日據報到場時，被告留在現場，當時車輛尚未吊至路面，消
    防隊正對倒臥於車內之林榮富進行搶救，其就事故發生時，
    由何人駕駛該車一節詢問被告，被告表示當時係由林榮富駕
    駛車輛，俟現場處理完畢，其將被告帶回派出所後，即前往
    被告所述飲酒地點，調閱工地之監視器錄影畫面，自錄影畫
    面僅可看見該車駛離工地之時間，無法確認當時該車由何人
    駕駛，因自錄影畫面發現該車駛離工地時，洪木錦曾上前與
    車內人員打招呼，其即前往洪木錦之住處，請洪木錦隨同返
    回派出所製作警詢筆錄，洪木錦於警詢時稱當日該車駛離工
    地時，係由被告駕駛，然其於該車駛離工地後，聽見林榮富
    表示欲改由林榮富駕車，其無法確認被告與林榮富有無更換
    駕駛等情，之後，其為被告製作第1 次警詢筆錄，被告仍否
    認車禍事故發生時，該車係由被告駕駛，因無法確認事發時
    被告是否為該車駕駛人，其即請被告返家，嗣為處理本案移
    送程序，其於翌日上午再度通知被告前往警局，被告到場後
    ，即承認事發時為該車駕駛人，其遂為被告製作第2 次警詢
    筆錄，由於上開車輛墜落山谷時，車體曾經翻轉，無法以林
    榮富倒臥車內之位置，判斷事故發生時何人為駕駛人，因此
    ，警方在被告於100 年3 月8 日上午坦承為該車駕駛人前，
    依據事故現場情形、工地監視器錄影畫面及其他事證，尚無
    法確認被告於事發時為該車駕駛人等情（見本院審判筆錄第
    4 至5 頁），復有被告第1 、2 次警詢筆錄可佐（見前開相
    驗卷第2 至8 頁）；而證人洪木錦於100 年3 月7 日晚間接
    受警詢時，確稱被告於當日下午駕車搭載林榮富離去工地後
    ，其聽聞林榮富表示被告已酒醉，要求更換駕駛，林榮富與
    被告就應由何人駕駛該車一事曾為爭執，然其不知林榮富與
    被告有無更換駕駛人等情（見前開相驗卷第12至14頁）；又
    警方到場時，上揭車輛左側前後輪離地，右側車身立於山坡
    ，林榮富橫向倒臥於該車前座，此有警員職務報告及現場照
    片可稽（見前開相驗卷第26、80、91頁），足信證人陳進財
    所述依據證人洪木錦之證述及事故現場情形，無從判斷事發
    時何人為該車駕駛人等情，應屬可信，堪見被告於100 年3
    月8 日上午向警坦承本件車禍發生時，該車由其駕駛等情，
    確係在警方查悉犯罪行為人前，主動向警員坦承犯行，並願
    接受裁判，參酌首揭所述，應成立自首。再者，被告雖於第
    1 次接受警詢時，未坦承上述犯行，然其既係在警方查悉行
    為人前，向警自首犯行，堪認其尚有悔悟之心，爰就被告所
    犯過失致死罪部分，依刑法第62條前段之規定減輕其刑，並
    先加後減之。
五、爰審酌被告飲酒後，造成注意能力降低之情形下，駕駛動力
    交通工具，對自身及公眾之安全造成嚴重之危害，且其呼氣
    所含酒精濃度甚高，所為顯非可取，又其因注意及控制能力
    受酒精影響而降低，疏未注意車前狀況，致駕駛之車輛撞擊
    山壁後翻落山谷，造成林榮富死亡，使林榮富之親屬遭受喪
    親之痛，犯罪所生危害非謂輕微，另其迄未與林榮富之家屬
    達成和解，惟被告於警詢、偵查及本院審理時均坦承犯行，
    足見其尚知悔悟，且其前無犯罪紀錄等一切情狀，分別量處
    如主文所示之刑，並均諭知易科罰金之折算標準。
據上論斷，應依刑事訴訟法第284 條之1 、第299 條第1 項前段
，道路交通管理處罰條例第86條第1 項，刑法第185 條之3 、第
276 條第1 項、第62條前段、第41條第1 項前段，刑法施行法第
1 條之1 ，判決如主文。
本案經檢察官李明哲到庭執行職務。
中    華    民    國   100    年    8     月    25    日
                  刑事第三庭法    官  邰婉玲
以上正本證明與原本無異。
如不服本判決應於收受送達後10日內向本院提出上訴書狀，並應
敘述具體理由；其未敘述上訴理由者，應於上訴期間屆滿後20日
內向本院補提理由書（均須按他造當事人之人數附繕本）「切勿
逕送上級法院」。
中    華    民    國   100    年    8     月    25    日
                            書 記 官  蘇鈺婷
附錄論罪法條：
刑法第185 條之3
服用毒品、麻醉藥品、酒類或其他相類之物，不能安全駕駛動力
交通工具而駕駛者，處 1 年以下有期徒刑、拘役或科或併科 15
萬元以下罰金。
刑法第276 條第1 項
因過失致人於死者，處 2 年以下有期徒刑、拘役或 2 千元以下
罰金。